臺灣桃園地方法院刑事判決　　　　　　　 99年度訴字第952號
公　訴　人　臺灣桃園地方法院檢察署檢察官
被　　　告　郭書宏
選任辯護人　林珪嬪律師
被　　　告　郭家良
　　　　　　曾資釉
前二人共同
指定辯護人　本院公設辯護人陳瑞明
上列被告因違反毒品危害防制條例案件，經檢察官提起公訴（99
年度偵字第第23765 號、第26277 號、第26278 號、第26279 號
），本院判決如下：
    主  文
郭書宏共同持有第三級毒品純質淨重二十公克以上，處有期徒刑
玖月。扣案之愷他命貳包（驗餘淨重玖佰捌拾肆點零柒公克）及
包裝上開愷他命之空包裝袋貳只均沒收。
郭家良共同持有第三級毒品純質淨重二十公克以上，處有期徒刑
玖月。扣案之愷他命貳包（驗餘淨重玖佰捌拾肆點零柒公克）及
包裝上開愷他命之空包裝袋貳只均沒收。
曾資釉共同持有第三級毒品純質淨重二十公克以上，處有期徒刑
拾月。扣案之愷他命貳包（驗餘淨重玖佰捌拾肆點零柒公克）及
包裝上開愷他命之空包裝袋貳只均沒收。
    事  實
一、郭書宏、郭家良、曾資釉均明知愷他命為毒品危害防制條例
    第2 條第2 項第3 款所明訂之第三級毒品，不得持有達純質
    淨重20公克以上，竟共同基於持有第三級毒品愷他命達純質
    淨重20公克以上之犯意聯絡，於民國99年9 月19日凌晨某時
    許，在新竹市「月亮舞廳」向姓名年籍不詳之藥頭就第三級
    毒品愷他命詢價時，因價錢漲很多，3 人遂決定共同集資購
    買，並與藥頭相約於同日晚間12時，在中壢市「凱悅KTV 」
    前交易。同日晚間11時許，曾資釉駕駛車牌號碼7676-YT 號
    自用小客車先搭載郭家良，再前往新竹縣湖口鄉○○村○○
    ○街16號之搭載郭書宏後，一同前往桃園縣中壢市「凱悅KT
    V 」前購買愷他命，並約定由郭書宏攜帶現金先行墊付購買
    愷他命之價金，待購得愷他命後再由三人均攤，嗣於翌日（
    20日）凌晨0 時許，郭書宏、郭家良、曾資釉抵達桃園縣中
    壢市「凱悅KTV 」前，共同向一真實姓名年籍不詳之成年男
    子，以現金新臺幣（下同）30萬元之價格，購得愷他命2 包
    （驗前淨重991.01公克，鑑驗使用6.94公克，驗餘淨重98
    4.07公克，純質淨重612.4415公克）而共同持有之。同日凌
    晨1 時30分許，曾資釉駕駛上開車輛載同郭家良、郭書宏返
    回新竹途中，因郭書宏認愷他命置於車內易遭察覺，而在桃
    園縣中壢市○○路56號前停車，由郭書宏及曾資釉下車欲將
    上開愷他命藏放到後車廂時，因行跡可疑為警發覺有異上前
    盤檢而查獲，並扣得上開愷他命2 包、現金47萬4,000 元、
    行動電話5 具等物，始悉上情。
二、案經桃園縣政府警察局移送臺灣桃園地方法院檢察署檢察官
    偵查起訴。
    理  由
一、本案所引用之供述及非供述證據，經本院依法踐行調查證據
    程序，檢察官、被告及其辯護人均不爭執各該證據之證據能
    力，且亦查無依法應排除其證據能力之情形，是後述所引用
    證據之證據能力均無疑義，先予敘明。
二、上揭犯罪事實，業據被告郭書宏、郭家良於警詢、偵訊及本
    院審理均坦承不諱，被告曾資釉固坦承當日凌晨有搭載被告
    郭書宏、郭家良前往購買愷他命，然矢口否認有與被告郭書
    宏、郭家良約定合資購買等情，辯稱：伊是在要從新竹開車
    前往中壢時才知道郭書宏、郭家良是要前往購買大量愷他命
    云云。然查：
（一）扣案之白色結晶2 袋經送交通部民用航空局航空醫務中心
      鑑定後，確含第三級毒品愷他命成分（驗前淨重991.01公
      克，因鑑驗使用6.94公克，驗餘淨重984.07公克，純質淨
      重612.4415公克），此有交通部民用航空局航空醫務中心
      99 年10 月4 日以航藥艦字第0000000 號、第0000000Q號
      毒品鑑定書2 份在卷可稽（見上開偵卷第179-180 頁），
      足認被告郭書宏、郭家良之前開任意性之自白與事實相符
      ，堪予採信。
（二）被告曾資釉固以前開情詞置辯，惟其於警詢時供承：扣案
      之愷他命是伊與郭書宏、郭家良3 人共同出資購買的，是
      由郭書宏先出錢，事後伊再與郭家良拿錢給郭書宏，伊等
      打算買到毒品後再平均分配等語（見99年度偵字卷第2376
      5 號卷第20頁），嗣後於檢察官訊問時亦坦認：是伊與郭
      書宏、郭家良一起商量決定要購買較大量的毒品，錢先由
      郭書宏支付，扣案之愷他命是伊與郭書宏、郭家良一起合
      資購得的等情明確（見上開偵卷第80-81 頁），經核與證
      人即共同被告郭書宏於偵查時證稱：星期六晚上伊跟郭家
      良、曾資釉去新竹月亮舞廳，跟裡面的藥頭買愷他命，因
      為漲價所以伊就找郭家良、曾資釉一起合資購買，是伊等
      3 人在月亮舞廳一起商量的，藥頭就當場幫伊等聯絡，相
      約在星期日晚上12時在「凱悅KTV 」交易，至於數量及價
      錢是藥頭在車上交易時才跟伊等談，最後以30萬元買1 公
      斤的愷他命等語（上開偵卷第75-76 頁），及於本院審理
      時結證稱：伊和郭家良及曾資釉上去新竹月亮舞廳跟裡面
      的藥頭買愷他命，因為零售比較貴，伊等3 人向藥頭詢問
      購買大量是否比較便宜，藥頭就當場打電話聯絡並約在隔
      日凌晨12點在中壢市「凱悅KTV 」前交易，當時伊等還沒
      有確定要購買多少的量，也不確定藥頭有多少量。在前往
      中壢市「凱悅KTV 」之前，伊等就約定好購得愷他命由3
      人平分，並且由伊先出錢，至於購買的數量及價錢是藥頭
      到車上交易時才談妥的等語（見本院訴字卷第89-93 頁反
      面）；及證人即共同被告郭家良於偵訊時證述：星期六晚
      上伊與郭書宏、郭家良去新竹月亮舞廳認識一個藥頭，請
      藥頭幫伊等介紹買大量會不會比較便宜，藥頭就打電話幫
      伊等聯絡，相約19日晚上在凱悅附近等他，錢是郭書宏帶
      的，伊不知道他帶多少錢等語（見上開偵卷第85-86 頁）
      ，及於本院審理時證稱：當天在月亮舞廳時，是伊跟郭書
      宏、曾資釉一起向藥頭表示要購買較大的量，藥頭就幫伊
      等打電話聯絡後，說中壢市「凱悅KTV 」有，要伊等星期
      日晚上去那裡等，隔日伊先跟曾資釉見面後就直接去找郭
      書宏，在由新竹出發至中壢「凱悅KTV 」前，伊等3 人都
      不知道要買多少數量及價錢的愷他命，但有說好由郭書宏
      先出錢，伊與曾資釉回去再給郭書宏錢。至於價格及數量
      ，是藥頭在車上說1 公斤30萬元，伊等3 人同意後就購買
      等語（見本院訴字卷第83頁反面-85 頁反面）情節均相符
      ，參以被告郭書宏、郭家良與被告曾資釉為相識多年之朋
      友關係，被告郭書宏、郭家良應無甘冒偽證罪風險虛構被
      告曾資釉參與本次合資購買等情之必要，被告曾資釉亦無
      由在未參與合購愷他命之情形下，率爾附和被告郭書宏、
      郭家良之供述，而坦承購入數量龐大之愷他命之理。況被
      告曾資釉於審理中自承：伊與郭書宏、郭家良在被查獲前
      一天有一起前往月亮舞廳，伊與郭書宏、郭家良都有施用
      愷他命的習慣等語（見本院訴字卷第75-76 頁），此部分
      與證人郭書宏、郭家良之前揭證述相符，則被告3 人既然
      係朋友關係，又一起曾約同前往月亮舞廳，若被告郭書宏
      、郭家良在該處獲悉得以較便宜之管道購得愷他命，且3
      人合資較2 人合資所購毒品數量相對較大，理應能獲取更
      便宜之價格，又豈有獨漏同行之被告曾資釉，不詢問其是
      否願意加入合資之理。再者，被告郭書宏、郭家良翌日乃
      共乘被告曾資釉駕駛之車輛前往中壢購買愷他命，若被告
      曾資釉自始未參與合資購買，又有何必要義務充當被告郭
      書宏、郭家良之免費司機搭載2 人往返新竹與中壢之間。
      且被告曾資釉於翌日前往中壢時亦已經知悉渠等前往目的
      係為購買毒品，至遲斯時被告郭書宏、郭家良也理應會詢
      問被告曾資釉是否願意加入合資，否則若被告曾資釉自始
      未參與購毒情事，亦未獲分毫利得，豈會願意背負遭查獲
      持有愷他命罪責之風險，提供交通工具供渠等往返。是被
      告曾資釉嗣後辯稱其係單純搭載被告郭書宏、郭家良2 人
      前往購毒云云，無非飾卸之詞，要難採信。
（三）綜上，本件事證明確，被告郭書宏、郭家良、曾資釉共同
      持有第三級毒品愷他命純質淨重20公克以上之犯行，均堪
      認定，應依法論科。
三、論罪科刑
（一）核被告郭書宏、郭家良、曾資釉所為，均係犯毒品危害防
      制條例第11條第5 項之持有第三級毒品純質淨重20公克以
      上之罪。
（二）公訴意旨雖以被告3 人所共持有愷他命之數量甚鉅，顯係
      基於營利之目的而販入上開毒品，是被告應係涉犯毒品危
      害防制條例第4 條第3 項之販賣第三級毒品罪。惟按毒品
      危害防制條例第4 條第3 項之販賣第三級毒品罪、第5 條
      第3 項之意圖販賣而持有第三級毒品罪、及第11條第5 項
      之持有第三級毒品罪，皆以持有第三級毒品為其基本事實
      。其區別標準，在於取得或持有毒品之始，有無販賣營利
      之意圖為斷。販賣第三級毒品罪，不以販入毒品後，復行
      賣出為必要，凡行為人基於營利之目的，而將毒品販入或
      賣出，有一於此，其犯罪即已完成。意圖販賣而持有第三
      級毒品罪，乃行為人以意圖販賣營利以外之原因而持有毒
      品，其後始起意營利販賣。若行為人於持有毒品之始終，
      均無販賣營利之意圖，則僅於持有數量已達純質淨重20公
      克以上時論以單純持有第三級毒品犯行。故於行為人持有
      毒品並未賣出即遭查獲之情形，其持有之毒品，是否基於
      販賣營利之意思而販入，攸關應否成立販賣毒品、意圖販
      賣而持有毒品、甚或單純持有毒品罪責之判斷，事實審法
      院對於此項主觀意圖之有無，自應以積極之證據證明，並
      於事實欄內詳為記載，然後於理由內說明其憑以認定之證
      據，始為適法。基此，持有毒品之原因非僅一端，或基於
      販賣營利之目的販入毒品而持有、或基於非營利之目的而
      取得毒品並持有，如無確切證據，自不得僅憑持有毒品之
      數量多寡，或有查獲相關工具等情狀，即推定為行為人係
      基於營利目的而販入毒品之主要論據（最高法院98年度臺
      上字第4875號判決意旨參照）。經查，毒品交易之動機、
      標的、數量，因人因案各有差異，未可一概而論，施用毒
      品者為供自己或他人共同施用目的，而一次購入較多數量
      ，甚或因為一次大量購入，而可取得較便宜的購買價格，
      均非無可能，據此可知，購入毒品數量的多寡，與是否供
      販賣營利，並無絕對之關連，仍應參酌其他證據以定之。
      本件依前揭調查證據之結果，僅能認定被告3 人持有上開
      第三級毒品，並已達純質淨重20公克以上，檢察官倘認被
      告主觀上有販賣之意圖，自應就此部分構成要件事實舉證
      證明之。本案除查獲被告3 人共同持有大量第三級毒品，
      僅同時扣得現金47萬4,000 元與行動電話5 具等物，然此
      均不足以證明被告3 人基於販賣意圖而購入扣案之愷他命
      ，且縱觀卷內亦無其他如被告有在尋找買主之監聽錄音或
      證人之指認等證據，以證明被告3 人主觀上確基於販賣之
      意圖而販入上開毒品，實難徒以被告等人持有毒品之數量
      較為龐大，即率爾推認被告等人有販賣之意圖。末參以被
      告3 人於99年9 月20日為警查獲後，將所採集尿液送驗結
      果，均確呈愷他命陽性反應，有卷附之桃園縣政府警察局
      被採尿人尿液暨毒品真實姓名與編號對照表3 份、臺灣檢
      驗科技股份有限公司之濫用藥物鑑驗報告3 份可證（見上
      開偵卷第47-49 頁、第188 頁、第193 頁、第198 頁），
      足認被告3 人確有施用第三級毒品之事實，是被告郭書宏
      、郭家良前揭辯稱購買毒品係為自己施用等語，尚非全然
      不可採。至購入之愷他命毒品，依被告3 人之施用頻率，
      約可供渠等施用2 至3 個月，同據證人郭書宏、郭家良證
      述在卷（見本院訴字卷第91頁、第88頁反面），然毒品既
      為政府嚴加查緝之物，平日取得不易，一次購入備妥較大
      之量後供平日施用所需，亦屬人之常情，此等均不足逕佐
      證被告3 人購入毒品之營利意圖，是縱被告等人有較為大
      量之持有毒品事實，仍難據以推測或擬制被告等人係基於
      販賣意圖而販入。故本件依檢察官所提出之證據，尚未達
      於通常一般人均不致有所懷疑，而確信為真實的程度，本
      院亦查無其他積極證據足以證明被告等人涉有販賣有第三
      級毒品罪。準此，被告等人販賣第三級毒品犯行即屬不能
      證明，惟就被告等人持有第三級毒品愷他命之基本社會事
      實則屬相同，本院自得變更起訴法條予以審究。
（三）被告3 人就上開犯行具有犯意聯絡及行為分擔，為共同正
      犯。
（四）爰審酌被告3 人持有管制之第三級毒品數量甚多，非但戕
      害個人之身心健康，且對社會治安亦造成潛在之危險，惟
      念及其等行為本身對社會所造成之危害並非直接、鉅大，
      及被告郭書宏、郭家良犯後坦承犯行，被告曾資釉仍藉詞
      否認購入愷他命持有、施用之經過等一切情狀，分別量處
      如主文所示之刑，以資儆懲。
四、沒收部分：
（一）依毒品危害防制條例第18條第1 項前段之規定，應予沒收
      銷燬之毒品，以經查獲之第一、二級毒品為限。又毒品依
      其成癮性、濫用性及對社會危害性，共分為四級，上開條
      例並就製造、運輸、販賣、意圖販賣而持有、以非法方法
      使人施用、引誘他人施用及轉讓不同品項之毒品等行為，
      分別定其處罰。至施用第三級毒品，因其可罰性較低，故
      未設處罰之規定，僅就施用及持有第一、二級毒品科以刑
      罰（修正後第11條第5 項亦僅就持有第三級毒品純質淨重
      20公克以上者始有處罰之規定）。然鑑於第三級毒品係管
      制藥品，特於同條例第11條之1 明定無正當理由，不得擅
      自持有；第18條第1 項後段復規定查獲之第三級毒品，無
      正當理由而擅自持有者，沒入銷燬之。從而，依同條例第
      18條第1 項後段應沒入銷燬之毒品，專指查獲施用或持有
      之第三級毒品而言；倘係查獲製造、運輸、販賣、意圖販
      賣而持有、以非法方法使人施用、引誘他人施用或轉讓第
      三級毒品，既屬同條例相關法條明文規定處罰之犯罪行為
      ，即非該條項應依行政程序沒入銷燬之範圍。又同條例第
      19條第1 項所定「供犯罪所用或因犯罪所得之物」，係指
      犯第4 條至第9 條、第12條、第13條或第14條第1項 、第
      2 項之罪所用或所得之物，不包括毒品本身在內，是尚不
      得援用此項規定為第三級毒品之沒收依據。再同條例對於
      查獲之製造、運輸、販賣、意圖販賣而持有、以非法方法
      使人施用、引誘他人施用及轉讓第三級毒品之沒收，並無
      特別規定，如其行為已構成犯罪，則該毒品即屬不受法律
      保護之違禁物，應回歸刑法之適用，依刑法第38條第1 項
      第1 款之規定沒收之，始為適法（最高法院96年度台上字
      第89號判決意旨參照）。本件扣案之白色結晶2 包（驗前
      淨重991.01公克，鑑驗使用6.94公克，驗餘淨重984.07公
      克，純質淨重612. 4415 公克），鑑驗結果呈第三級毒品
      愷他命陽性反應，有交通部民用航空局航空醫務中心毒品
      鑑定書2 份附卷為憑，係屬違禁物，不問屬於犯人與否，
      應依刑法第38條第1 項第1 款之規定沒收（至鑑驗用罄之
      第三級毒品愷他命6.94公克，既已滅失，自無庸再予以宣
      告沒收）。另包裝上開愷他命之塑膠袋2 只，係被告所有
      ，核其用途係用以包裹毒品，具防止裸露、逸出及潮濕之
      功用，為便利被告持有毒品所用之物，爰依刑法第38條第
      1 項第2 款之規定宣告沒收。
（二）另被告郭書宏所有之行動電話1 具（含SIM 卡1 張，門號
      為0000000000號）及現金47萬4,000 元；被告郭家良所有
      之行動電話2 具（含SIM 卡2 張，門號為0000000000號、
      00000000 00 號）；被告曾資釉所有行動電話2 具（含SI
      M 卡3 張，門號為0000000000號、0000000000號、000000
      00000 號），查無積極證據足資認定與本案犯罪有關，自
      無從於本案中一併為沒收諭知，附此敘明。
據上論斷，應依刑事訴訟法第299 條第1 項前段、第300 條，毒
品危害防制條例第11條第5 項，刑法第11條前段、第28條、第38
條第1 項第1 款、第2 款，判決如主文。
本案經檢察官洪敏超到庭執行職務。
中    華    民    國    100     年    5    月    31    日
                刑事第十二庭審判長法  官  許雅婷
                                  法  官  陳威帆
                                  法  官  黃裕民
以上正本證明與原本無異。
如不服本判決應於收受判決後10日內向本院提出上訴書狀，並應
敘述具體理由。其未敘述上訴理由者，應於上訴期間屆滿後20日
內向本院補提理由書( 均須按他造當事人之人數附繕本) 「切勿
逕送上級法院」。
                                  書記官  蕭秀蓉
中    華    民    國   100    年    5     月    31    日
附錄本案論罪科刑之法條如下：
毒品危害防制條例第11條
持有第一級毒品者，處 3 年以下有期徒刑、拘役或新臺幣 5 萬
元以下罰金。
持有第二級毒品者，處 2 年以下有期徒刑、拘役或新臺幣 3 萬
元以下罰金。
持有第一級毒品純質淨重十公克以上者，處 1 年以上 7 年以下
有期徒刑，得併科新臺幣 1 百萬元以下罰金。
持有第二級毒品純質淨重二十公克以上者，處 6 月以上 5 年以
下有期徒刑，得併科新臺幣 70 萬元以下罰金。
持有第三級毒品純質淨重二十公克以上者，處 3 年以下有期徒
刑，得併科新臺幣 30 萬元以下罰金。
持有第四級毒品純質淨重二十公克以上者，處 1 年以下有期徒
刑，得併科新臺幣 10 萬元以下罰金。
持有專供製造或施用第一級、第二級毒品之器具者，處 1 年以
下有期徒刑、拘役或新臺幣 1 萬元以下罰金。